【裁判字號】    90,易,74
【裁判日期】    900605
【裁判案由】    違反區域計劃法
【裁判全文】
臺灣基隆地方法院刑事判決                              九十年度易字第七四號
    公  訴  人  臺灣基隆地方法院檢察署檢察官
    被      告  丙○○
右列被告因違反區域計畫法案件，經檢察官提起公訴（八十九年度偵字第四一八八號
），本院判決如左：
    主  文
丙○○違反於山坡地堆積土石，其水土保持義務人，應先擬具水土保持計畫，送請主
管機關核定之規定，未先擬具水土保持計畫，致生水土流失，處有期徒刑捌月，緩刑
年。
    事  實
一、坐落臺北縣萬里鄉○○里○○段瑪鋉港內小段一五一、一五二地號土地為丙○○
    所有，並經臺灣省政府公告核定為水土保持法所稱之山坡地，土地使用分區及編
    定使用種類為山坡地保育區農牧用地。丙○○明知其為水土保持義務人，在該山
    坡地堆積土石，應先擬具水土保持計畫，送請主管機關核定，卻未依法擬具水土
    保持計畫，於民國八十九年五、六月間某日，在上揭土地如附圖所示位置（一五
    一及一五二地號甲部分）堆置建築廢棄磚石、鋼筋與挖方棄土，填高原地面一公
    尺，填土範圍共計○‧○九九六公頃，並致生水土流失。且其上開行為，違反該
    土地之使用分區及編定使用種類，嗣經臺北縣政府以八十九年九月七日八九北府
    地用字第三三七一五○號函通知丙○○令限期回復上揭一五二地號土地使用，詎
    丙○○仍未於期限內回復原土地使用，為臺北縣政府查獲上情。
二、案經臺北縣政府函送基隆地方法院檢察署檢察官偵查起訴。
    理  由
一、訊據被告丙○○固坦承上揭土地為渠所有並同意其兄丁○○於該土地堆置建築板
    模、水泥塊等情不諱，惟矢口否認有何違反區域計畫法、水土保持法犯行，辯稱
    ：臺北縣政府公文為丁○○所收，伊僅是將萬里鄉公所放的廢土剷平，現在板模
    已經搬移，回復土地原狀云云。
二、經查：
  (一)坐落臺北縣萬里鄉○○里○○段瑪鋉港內小段一五一、一五二地號土地，業經臺
    灣省政府公告為水土保持法所稱之山坡地，有臺北縣政府九十年二月一日九十北
    府農山字第○三七四七五號函、九十年三月十六日九十北府農山字第○九三二二
    二號函附卷可參。而上開土地經堆置建築廢棄磚石、鋼筋與挖方棄土，填高地面
    一公尺之事實，據證人乙○○即臺北縣政府人員證稱：最早去看時有凹凸不平，
    比工廠路上面高十幾公分等詞，復經臺灣基隆地方法院檢察署檢察官及本院至現
    場履勘查明無訛，均製有勘驗筆錄及照片十二幀（二幀附偵查卷內）附卷可稽，
    其堆積土石甚為顯然，惟現場並無證據足以認定被告有何開挖之事實，且證人甲○○即汐止地政事務所人員亦稱：複丈成果圖上檢察官指示填土部分係指「把有
    填土的部分標示出來」，證人乙○○復證稱：當初現場沒有洞各等語，顯見並無
    檢察官所指開挖之事實。至被告填土部分如事實欄所載之位置及面積，亦經檢察
    官會同臺北縣汐止地政事務所至現場勘驗測量在卷，並制有土地複丈成果圖在卷
    足按。被告所辯僅同意其兄丁○○借放板模、水泥塊云云，與現場狀況顯然不符
    。且該地既屬被告所有，豈有任令鄉公所置放廢土之理，其辯解核屬卸責之詞，
    不足採信。又被告在其所有之山坡地堆置建築廢棄磚石、鋼筋與挖方棄土，經本
    院囑託國立臺灣海洋大學河海工程學系鑑定結果，其填土區域之北側緊臨公路，
    南側有河流經過，雖填土區域面積甚大，但因地勢甚為平坦，所造成之水土流失
    仍屬輕微，乃不爭之事實，有該校九十年四月二十七日九十海河字第一四七八號
    函存卷可參，益證被告堆積土石行為確已造成山坡地之水土流失灼然明甚。
  (二)臺北縣政府以八十九年九月七日八九北府地用字第三三七一五○號函通知被告令
    限期回復土地使用係寄送戶籍地（即基隆市○○○路二○八巷一五六號），有該
    函影本在卷可稽，而證人即被告之兄丁○○係住臺北縣萬里鄉○○○路二五號，
    有年籍訊問筆錄存卷可按，二者顯有不同，豈有誤寄之理。且證人丁○○亦到庭
    證稱：該公文為被告收受無訛，足認被告辯稱未收到臺北縣政府函，為其兄收受
    一事，委無可採。被告經臺北縣政府限期回復土地使用後，並未依限回復原狀，
    亦為其自承在卷，核與證人乙○○證述情節相符，且有照片在卷足憑，是其違反
    區域計畫法亦甚顯然。
  (三)綜上所述，本件事證明確，被告犯行堪以認定，應依法予以論科。
三、按公、私有土地之經營或使用，依法應實施水土保持處理與維護者，該土地之經
    營人、使用人或所有人，為水土保持義務人，水土保持法第四條規定甚明。被告
    為上開土地之所有人，有臺北縣地政資訊網土地登記謄本附卷可考，顯為水土保
    持義務人情灼無疑。被告在上開所有之山坡地堆積土石，未依法擬具水土保持義
    務，致生水土流失，又違反未依限變更土地使用恢復土地原狀，核其所為，係犯
    水土保持法第三十三條第三項之未依規定實施水土保持計畫致生水土流失罪及區
    域計畫法第二十二條違反管制使用土地不依限變更土地使用恢復土地原狀罪。其
    以一行為犯上開二罪，為想像競合犯，應從一重之水土保持法第三十三條之罪論
    處。經查檢察官雖僅就被告違反區域計畫法犯行提起公訴，然未起訴違反水土保
    持法部分既與上開部分有想像競合犯之裁判上一罪關係，自應為起訴效力所及，
    本院依法併予審理。按山坡地保育利用條例雖曾於八十七年一月七日修正公布第
    三十三至三十五條等條文，相對於八十三年五月二十七日制定公布之水土保持法
    而言，山坡地保育利用條例係屬新法，然依水土保持法第一條第一項之規定：『
    水土保持，依本法之規定，本法未規定者，適用其他法律之規定』，故就水土保
    持法之立法體制而言，係立於特別法之地位，且適用時排斥其他法條，僅水土保
    持法未規定時，始有其他法律適用之餘地。因此，基於『特別法優於普通法』及
    『新普通法不能變更舊特別法』之法律競合關係，應逕論以水土保持法第三十三
    條第三項之罪。爰審酌被告犯罪素行尚佳，堆積土石雖肇生水土流失，但仍屬輕
    微，有臺灣海洋大學前揭函件在卷可參等一切情狀，量處如主文所示之刑，以資
    懲儆。又被告並未曾受有期徒刑以上刑之宣告，有本院被告全國前案紀錄表在卷
    可按，經此教訓，當知所惕戒，信無再犯之虞，本院認所宣告之刑以暫不執行為
    適當，爰併宣告緩刑三年，以勵自新。
據上論斷，應依刑事訴訟法第二百九十九條第一項前段、水土保持法第三十三條第三
項、區域計畫法第二十二條、刑法第十一條前段、第五十五條、第七十四條第一款判
決如主文。
本案經檢察官周慶華到庭執行職務。
中      華      民      國      九十      年      六    月      五      日
                                      臺灣基隆地方法院刑事第二庭
                                            法  官    邱  志  平
右正本證明與原本無異。
對於本件判決如有不服，應於收受送達後十日內，向本院提出上訴書狀，上訴於臺灣
高等法院，並按他造當事人之人數附具繕本。
                                            書記官    彭  淑  芳
中      華      民      國      九十      年      六    月      六      日
附錄論罪法條
水土保持法第三十三條：
有下列情形之一者，處新臺幣六萬元以上三十萬元以下罰鍰：
一、違反第八條第一項規定未依水土保持技術規範實施水土保持之處理與維護，或違
    反第二十二條第一項，未在規定期限內改正或實施仍不合水土保持技術規範者。
二、違反第十二條至第十四條規定之一，未先擬具水土保持計畫或未依核定計畫實施
    水土保持之處理與維護者，或違反第二十三條規定，未在規定期限內改正或實施
    仍不合水土保持技術規範者。
前項各款情形之一，經繼續限期改正而不改正者或實施仍不合水土保持技術規範者，
按次分別處罰，至改正為止，並令其停工，得沒入其設施及所使用之機具，強制拆除
及清除其工作物，所需費用，由經營人、使用人或所有人負擔。
第一項第二款情形，致生水土流失或毀損水土保持之處理與維護設施者，處六月以上
五年以下有期徒刑，得併科新臺幣六十萬元以下罰金；因而致人於死者，處三年以上
十年以下有期徒刑，得併科新臺幣八十萬元以下罰金；致重傷者，處一年以上七年以
下有期徒刑，得併科新臺幣六十萬元以下罰金。


司法院資訊處製作；財團法人民間司法改革基金會備份。
